【裁判字號】    90,易,2740
【裁判日期】    901220
【裁判案由】    竊盜
【裁判全文】
臺灣高雄地方法院刑事判決                          九十年度易字第二七四號
    公  訴  人  臺灣高雄地方法院檢察署檢察官
    被      告  甲○○
右列被告因竊盜案件，經檢察官提起公訴（八十九年度偵字第一六九九０號），本院
判決如左：
    主  文
甲○○無罪。
    理  由
一、公訴意旨以：被告甲○○於民國八十九年六月二十五日中午，向己○○（業經公
    訴人另為不起訴處分確定在案）借款新台幣（下同）一萬五千元，而將其父丙○○所有之車牌號碼ＹＺＴ─四三二號輕型機車一輛質押予己○○，竟意圖為自己
    不法之所有，於八十九年六月二十八日上午九時許，在高雄市○○區○○路三四
    二號前，以不詳方法竊取丁○○所有之車牌號碼ＵＨＶ─三八０號輕型機車一輛
    ，得手後據為己有，再於不詳時間，騎至高雄市○○區○○路二二二號己○○住
    處前，趁己○○不注意之際，更換自己質押予己○○之上開機車。嗣於八十九年
    （起訴書誤載為九十年）七月一日下午七時許，己○○誤將上開甲○○竊得之機
    車轉借予不知情之辛○○，辛○○騎乘上開機車途經高雄市○○區○○路與民族
    路口時，為警當場查覺而循線查獲。因認被告涉犯刑法第三百二十條第一項之竊
    盜罪嫌云云。
二、公訴人認被告涉犯右開竊盜犯行，係以被害人丁○○之指訴、證人己○○、丙○○、辛○○之證詞，及贓物認領收據、車輛竊盜車牌失竊資料個別查詢報表為其
    論罪之主要依據。訊據被告堅決否認有何竊盜犯行，辯稱：我向己○○借款一萬
    五千元，他要求以機車作擔保，我於八十九年六月二十五日至二十八日間之某日
    ，將我父親丙○○名義所有車牌號碼ＹＺＴ─四三二號輕型機車及鑰匙交給己○○保管，當天晚上他向我說機車在西藏街遺失，問我有無將車子騎回去，我告訴
    他沒有，我與他一起去西藏街找尋未獲，本件發發後，我於七月五日至警局製作
    警訊筆錄，隔天不知何人將我父親的機車停放在我家門口，我並未竊取丁○○的
    車牌號碼ＵＨＶ─三八０號輕型機車交給己○○，亦未趁己○○不注意之際，將
    丁○○的機車更換質押予己○○之機車等語。
三、按犯罪事實應依證據認定之，無證據不得推定其犯罪事實，刑事訴訟法第一百五
    十四條定有明文。次按事實之認定應憑證據，如未能發現相當證據，或證據不足
    以證明，自不能以推測或擬制之方法，為裁判基礎。而告訴人之指訴，本以使被
    告受刑事訴追或處罰為目的，故其陳述是否與事實相符，自應調查其他證據，以
    資審認，苟其所為攻擊之詞，尚有瑕疵，則在此瑕疵未予究明以前，即不能遽採
    為斷罪之基礎。又認定犯罪事實，所憑之證據，雖不以直接證據為限，間接證據
    亦包括在內，然無論直接或間接證據，其為訴訟上之證明，須於通常一般之人均
    不致於有所懷疑，而得確信其為真實之程度者，始得據之為有罪之認定，倘其證
    明尚未達到此一程度，而有合理懷疑之存在時，即無從為有罪之認定，最高法院
    四十年台上字第八六號、六十九年台上字第一五三一號、七十六年台上字第四九
    八六號判例可資參照。經查：
  (一)證人庚○○於八十九年七月一日下午七時許，在其位於高雄市苓雅區○○○街六
    九巷二三號四樓住處，向其友人己○○借用車牌號碼ＵＨＶ─三八０號輕型機車
    一輛騎乘，同日下午九時許在高雄市○○區○○路與民族路口騎乘機車時為警查
    獲該機車為丁○○於八十九年六月二十七日下午十時許以後、翌日清晨以前，在
    高雄市○○街三四二號門口前失竊之贓車，嗣經證人庚○○向警方供述該機車係
    向友人己○○借用，並帶同警方返回其住處，查獲仍在證人庚○○住處之己○○
    ，己○○再於警訊中供述該贓車係被告交付作為借款之擔保，惟警方於同日並未
    找到被告，證人庚○○因另案遭通緝，為免其通緝犯之身分為警發覺，乃冒用其
    兄辛○○之名義應訊，並在警訊筆錄偽造辛○○之署押及按捺指紋，嗣經本院將
    警訊筆錄之指紋送請內政部警政署刑事警察局比對指紋結果，警訊筆錄上之指紋
    與於本院審理中到庭之辛○○所採取之指紋不符，惟與該局檔存庚○○之指紋卡
    左拇指紋相符等情，業據證人庚○○（冒用辛○○名義）於警訊及本院審理中證
    述綦詳（本院九十年十二月六日審判筆錄），且經證人乙○○、戊○○、丁○○
    、辛○○於本院審理中結證明確（本院九十年八月二十三日、十一月一日訊問筆
    錄），並有查詢車輛認可資料（見警卷第十八頁）、內政部警政署刑事警察局九
    十年十一月十六日刑紋字第二一一四０二號鑑驗書各一份附卷可參，據此，足
    以認定證人庚○○騎乘車牌號碼ＵＨＶ─三八０號贓車，係向證人己○○借得無
    訛。
  (二)證人己○○雖於警訊中陳述：被告向我借款一萬五千元，我於八十九年六月二十
    八日上午十一時許，在位於三民區○○路二二二號住處向被告借用車牌號碼ＵＨ
    Ｖ─三八０號機車一輛，作為抵債之用，案發後我帶同警方前去找甲○○，但未
    找到等語（證人己○○八十九年七月一日警訊筆錄），及於偵訊中稱：被告於八
    十九年六月底將車牌號碼ＵＨＶ─三八０號機車交給我，我於七月一日借給庚○○（冒名辛○○）就被警查獲等語（偵查卷第二十五頁、第二十六頁），另於偵
    訊中稱：我只知道甲○○借給我的機車是山葉牌等語（偵查卷第三十六頁）。被
    告於警訊時供述：我於八十九年六月二十一日向己○○借款一萬元，另於八十九
    年六月二十六、七日借款五千元時，己○○說要有東西作抵押，我便將我父親丙○○之機車交給他作為抵押等語（被告八十九年七月七日警訊筆錄），及於偵訊
    中陳明：我於八十九年六月二十五日至二十八日某日間騎我父親之機車向己○○
    借錢，己○○叫我把機車留下來等語（偵查卷第二十五頁、第二十八頁）。依證
    人己○○及被告上開陳述，固足以認定被告確有向證人己○○借款一萬五千元，
    並於八十九年六月下旬交付機車一輛予證人己○○作為借款擔保。惟被害人丁○○失竊之車牌號碼ＵＨＶ─三八０號機車，與被告之父丙○○所有車牌號碼ＹＺ
    Ｔ─四三二號機車，同屬山葉牌、黑色、輕型機車，其外觀上甚為雷同等情，此
    有查詢認可資料二份附於警卷可證，復有照片七幀附於偵查卷足參（偵查卷第三
    十、三十一、三十二頁），從而被告交付予證人己○○之機車究係其父丙○○所
    有車牌號碼ＹＺＴ─四三二號機車，抑或被害人丁○○於八十九年六月二十七日
    、二十八日間失竊之車牌號碼ＵＨＶ─三八０號機車，顯有疑義。
  (三)證人己○○於偵訊時另稱：當天甲○○交機車給我，我騎到西藏街附近遺失，後
    來辛○○（實為庚○○）來找我，我拿機車鑰匙叫他自己去開，我不知他借走那
    一輛機車等語（偵查卷第三十六頁），非惟與其之前所稱被告係於八十九年六月
    二十八日交付機車給伊，伊於八十九年七月一日始借予證人庚○○之情節不合。
    又姑且不論被告交給證人己○○之機車為被害人丁○○所有抑或被告之父丙○○
    所有，依證人己○○上開證詞，被告交付給證人己○○作為借款擔保之機車既已
    在西藏街遺失，則其後證人庚○○向己○○借用機車時，證人己○○借予證人庚○○之機車自非被告交付予證人己○○作為借款擔保之機車等情，應可認定。況
    被害人丁○○失竊之車牌號碼ＵＨＶ─三八０號機車，雖與被告之父丙○○所有
    車牌號碼ＹＺＴ─四三二號機車，外型相似，已如前述，然被害人丁○○失竊之
    車牌號碼ＵＨＶ─三八０號機車坐墊後面未裝置鐵架，被告之父丙○○所有車牌
    號碼ＹＺＴ─四三二號機車坐墊後面裝置有鐵架，此由照片觀之自明，而證人己○○於偵訊中陳明：我只知道甲○○借給我的是山葉牌，後面有鐵架等語（偵查
    卷第三十六頁），益徵證明被告交付予證人己○○作為借款擔保之機車，確為其
    父丙○○所有車牌號碼ＹＺＴ─四三二號機車，應可認定。
  (四)公訴人雖指訴被告先交付其父丙○○所有之機車予證人己○○後，再竊取被害人
    丁○○所有車牌號碼ＵＨＶ─三八０號機車，於不詳時間，騎至高雄市○○區○○路二二二號證人己○○住處前，趁證人己○○不注意之際，更換自己質押予證
    人己○○之機車云云，然查：證人庚○○於本院審理中到庭結證：我在為警查獲
    前數日就見過己○○騎該輛機車，案發當日，他騎該輛機車來我家找我等語（本
    院九十年十二月六日審判筆錄），足認證人庚○○於案發前數日，已見過證人己○○騎乘該輛贓車。又被告於警訊時供述：我交給己○○的機車目前不知在何處
    等語（被告八十九年七月七日警訊筆錄），於偵訊中陳述：我交給己○○的機車
    約於七月間在我家出現等語（偵查卷第二十六頁），於本院審理中陳明：我於八
    十九年七月五日製作警訊筆錄時，尚未看到我父親的機車，做完筆錄隔天就看到
    我父親的機車停放在我家等語（本院九十年八月二十三日訊問筆錄），而證人即
    被告之父丙○○於警訊時陳稱：我的機車大約於五、六天前（按製作警訊筆錄時
    間在八十九年七月十五日，故而五、六天前應係指約於八十九年七月九日、十日
    左右）停放在我家門口，不知是何人牽回來等語（證人丙○○八十九年七月十五
    日警訊筆錄），則依被告陳述其發現其父丙○○所有之機車約於八十九年七月六
    日停放在伊住處等情，核與其父丙○○陳述約於八十九年七月九日、十日左右發
    現機車停放在門口，二者相差僅約三、四日，尚屬一般常人對於同一件事物在記
    憶上可能發生之誤差範圍內，二人就此部分之陳述，雖非完全一致，但大致相符
    ，應可採信。據此，足認證人庚○○於八十九年七月一日騎乘被害人丁○○失竊
    之贓車遭警查獲前，即已見過證人己○○騎乘過該輛贓車，嗣經警於同日查獲後
，於同日製作證人庚○○、己○○之警訊筆錄，於八十九年七月五日製作被告之
    警訊筆錄後，被告父丙○○之機車始在被告住處出現等情，已可認定。
  (五)綜上各情，被告交付予證人己○○作為借款擔保之機車，確為其父丙○○所有車
    牌號碼ＹＺＴ─四三二號機車，而證人庚○○於八十九年七月一日騎乘被害人丁○○失竊之贓車遭警查獲前，即已見過證人己○○騎乘過該輛贓車，嗣經警於同
    日查獲後，於同日製作證人庚○○、己○○之警訊筆錄，其後於八十九年七月五
    日製作被告之警訊筆錄後，被告父丙○○之機車始在被告住處出現之事實，堪可
    認定。至於何以在案發後，被告之父丙○○之機車竟出現在被告住處，及何人將
    被告之父丙○○之機車牽回被告住處一節，其間確有啟人疑竇之處，惟證人己○○不利於被告之證詞既有重大瑕疵，自不能僅憑案發後不知何人將被告之父丙○○之機車牽回被告住處，遽以認定被告竊取被害人丁○○之機車後，再趁證人己○○不注意之際更換其父之機車。此外，復查無其他確切之積極證據足資證明被
    告有何竊車犯行，不能證明被告犯罪，自應依法為無罪之諭知。
據上論斷，應依刑事訴訟法第三百零一條第一項，判決如主文。
本案經檢察官王柏敦到庭執行職務。
中      華      民      國      九十      年      十二    月    二十    日
                                  臺灣高雄地方法院刑事第四庭
                                      法  官  張  桂  美
右正本證明與原本無異。
如不服本判決，應於判決送達後十日內，向本院提出上訴狀。
                                      書記官  吳  金  霞
中      華      民      國      九十      年      十二    月    二十    日


司法院資訊處製作；財團法人民間司法改革基金會備份。
